臺灣高雄地方法院民事判決　　　　　　　99年度訴字第1688號
原　　　告　林素月
兼　　　　　黃福仁
訴訟代理人
共　　　同　邱芬凌律師
訴訟代理人
被　　　告　林子鳳
兼　　　　　方春生
訴訟代理人
共　　　同　孫志鴻律師
訴訟代理人
上列當事人間請求返還土地等事件，本院於民國100 年10月14日
言詞辯論終結，判決如下：
  主  文
原告之訴及假執行之聲請均駁回。
訴訟費用由原告負擔。
  事實及理由
一、原告主張：原告林素月所有高雄市○○區○○段第22地號土
    地（下稱22地號土地），與被告林子鳳所有同地段第21 地
    號土地（下稱21地號土地）相鄰，被告林子鳳自民國98 年
    11月12日起，栽種植物踰越界址，無權占有22地號土地如附
    圖編號C 所示之土地( 下稱系爭土地) ，現雖已將其所栽種
    之植物刨除，但尚未交還系爭土地予原告林素月，致原告林
    素月受有損害。又原告林素月前欲於系爭土地上整地築牆，
    詎被告林子鳳表示對土地界址有爭議，原告林素月遂申請地
    政機關鑑界，支出測量費8, 000元，及文件規費雜支71,000
    元，98年12月11日原告林素月聘請工人施工時，被告基於共
    同阻攔工程進行之意思聯絡，由被告方春生恐嚇原告黃福仁
    「繼續施工要讓你難看」等語，致工程無法完成，惟原告林
    素月已支出98年12月8 、9 、10日已施工之工資24,000元，
    並因工程無法完成賠償違約金25,000元，原告林素月受有工
    資24,000元、違約金25,000元之損害均應由被告連帶賠償之
    。又被告方春生另於98年10月10日以「你沒有先來打聽我是
    什麼人」；98年10月15日下午3 時許以「你不懂敦親睦鄰，
    如果你要施工就讓你很難看」；98年10月29日下午4 時許以
    「如果施工的話，就讓你很難看」；98年12月12日調解時以
    「如果找人施工就要帶人去泡茶，灰塵如果掉到茶裡面就讓
    你好看」等語恐嚇原告黃福仁，原告黃福仁因而受有非財產
    之損害300,000 元，爰依民法第767 條、第179 條、第184
    條、第185 條、第195 條規定，提起本件訴訟。並聲明：(一)
    被告林子鳳應將附圖編號C 部分所示之土地返還予原告林素
    月，並自98年11月12日起至返還前項土地之日止，按月給付
    原告林素月210 元；(二)被告應連帶給付原告林素月120, 000
    元及自99年4 月9 日起至清償日止，按週年利率百分之5 計
    算之利息；(三)被告方春生應給付原告黃福仁300,000 元；(四)
    願供擔保，請准宣告假執行。
二、被告則以：被告林子鳳未占用系爭土地，亦從未在系爭土地
    上栽種植物，原告於98年9 月2 日以言語威脅地政人員，影
    響系爭土地與21地號土地之鑑界結果，又98年12月11日原告
    黃福仁僱員施工時，被告方春生係與其討論界址，並未阻止
    施工，被告方春生未曾恐嚇原告黃福仁，業經台灣高雄地方
    法院檢察署（下稱高雄地檢署）作成不起訴處分確定，益徵
    原告主張均屬無據等語置辯。並聲明：原告之訴駁回。
三、兩造不爭執事項如下：
  (一)原告林素月於94年5 月31日因拍賣取得22地號土地，並於94
    年6 月22日辦畢所有權登記完畢。
  (二)被告林子鳳為21地號土地所有權人。
  (三)22地號土地與21地號土地相鄰。
  (四)原告黃福仁告訴被告方春生恐嚇，經高雄地檢署98年度偵字
    第34513為不起訴處分，原告黃福仁聲請再議駁回確定。
四、本件爭點如下：
  (一)被告林子鳳是否有權占有系爭土地? 如無，原告林素月請求
    相當於租金之不當得利金額以若干為適當?
  (二)被告有無共同不法侵害原告林素月之權利? 如有，原告林素
    月得請求賠償之金額若干?
  (三)被告方春生有無恐嚇原告黃福仁? 如有，原告黃福仁得請求
    之金額若干?
五、得心證之理由
  (一)被告林子鳳是否有權占有系爭土地? 如無，原告林素月請求
    相當於租金之不當得利金額以若干為適當?
  1.原告林素月主張被告林子鳳自98年11月12日起，栽種植物逾
    越界址，現雖已將該植物刨除，但尚未返還系爭土地云云；
    被告林子鳳則抗辯其從未栽種植物於系爭土地上，亦無占用
    系爭土地之情事等語，經查：系爭土地位於原告林素月所有
    之22地號土地上，無地上物坐落其上，有複丈成果圖、現場
    照片在卷可稽。原告雖提出第三人清理系爭土地之照片2 紙
    ，惟被告否認照片上之第三人為其所僱請，且該照片亦無標
    記日期，有上該照片2 紙在卷可參( 本院卷第117 頁) ，是
    以該照片僅證明有第三人曾於某時清理系爭土地之事實，尚
    不足以證明清理系爭土地之人為被告林子鳳所僱請，亦難認
    被告林子鳳自98年11月12日起至清理系爭土地之日止有栽種
    植物占有系爭土地之情事，系爭土地上亦無被告林子鳳所有
    之地上物坐落其上，原告林素月主張被告林子鳳占有系爭土
    地，要難採信。
  2.被告林子鳳未占有系爭土地，原告林素月請求被告林子鳳返
    還系爭土地及給付自98年11月12日起至返還系爭土地之日止
    相當於租金之不當得利金額，尚屬無憑。
  (二)被告有無共同不法侵害原告之權利? 如有，原告林素月得請
    求金額若干?
  1.原告林素月主張因被告林子鳳對土地界址有爭議，致其支出
    測量費8, 000元、文件及規費雜支71, 000 元，又98年12月
    11日原告林素月聘請工人施工時，因遭被告方春生恐嚇原告
    黃福仁阻止施工致工程不能完成，故原告林素月支出98年12
    月8 、9 、10日工資24,000元及違約金25,000元，應由被告
    連帶賠償之；被告則抗辯原告林素月支出之上開費用與被告
    無關，且被告方春生於98年12月11日報警處理係權利之行使
    ，無以恐嚇阻止施工之行為等語。經查：
  (1)原告林素月於98年9 月3 日聲請鑑界其所有之22地號土地，
    支出4,000 元，有地政事務所規費徵收聯單為證( 本院卷第
    177 頁) ，其餘測量費4,000 元及文件規費雜支71,000元，
    共75,000元部分，未見原告提出任何單據供參。被告林子鳳
    向原告林素月表達對21、22地號土地界址爭執，係被告林子
    鳳基於21地號土地所有權人身分，主張其所有權範圍，難認
    係侵害原告林素月權利之行為，且原告林素月鑑界標的為其
    所有之22地號土地，其確認所有權範圍所支出之費用，難謂
    有損害之發生，原告林素月主張被告林子鳳爭執界址，致其
    受有測量費8, 000元、其他文件及規費雜支71, 000 元之損
    害，洵非可採。
  (2)98年12月11日施工工人即證人鄭秋龍證稱：「我與原告黃福
    仁是同村的人，本來就認識，是他找我來施工，98年12月11
    日是施工的第1 天，有1 名男子自稱是地主，說如果我們施
    工就要讓我們好看，當日只有他1 個人，他有沒有跟原告黃
    福仁說什麼我不知道」等語( 本院卷第130 頁) ，又本院勘
    驗98年12月11日施工時之光碟，僅見施工工人說：「... 你
    報警察來講... 叫警察出來講... 」「... 你娘雞歪... 你
    叫警察來講才對... 」，被告方春生則在撥打電話，未見被
    告方春生有以言語向證人鄭秋龍表示如果施工要讓他難看，
    亦未見被告方春生有何恐嚇阻礙施工之行為，有本院勘驗筆
    錄可佐( 本院卷第197 頁) ，證人之記憶隨著時間經過有錯
    誤之可能，上開施工光碟則係客觀紀錄施工時所發生之情事
    ，自應以該光碟紀錄內容為準，是以自該光碟內容觀之，被
    告方春生無恐嚇或阻止施工工人、原告施工之行為，被告方
    春生嗣後報警處理屬於正當權利之行使，難謂有何不法，則
    原告林素月主張被告方春生以「施工就讓你好看」等語，恐
    嚇施工工人、原告黃福仁，妨礙施工，自非可採。
  2.綜上，原告林素月主張被告林子鳳爭執界址，被告方春生阻
    礙施工並報警處理界址糾紛之行為，應連帶賠償其鑑界費用
    8,000 元、文件規費雜支費用71,000元、工資24,000元、違
    約金25,000，共120,000 元之損害，非屬有據，不應准許。
  (三)被告方春生有無恐嚇原告黃福仁? 如有，原告黃福仁得請求
    之金額若干?
  1.按當事人主張有利於己之事實者，就其事實有舉證之責任，
    民事訴訟法第277 條定有明文；次按由原告主張權利者，應
    先由原告負舉證之責，最高法院17年上字第917 號。
  2.原告黃福仁主張被告方春生於98年10月10日以「你沒有先來
    打聽我是什麼人」；98年10月15日下午3 時許以「你不懂敦
    親睦鄰，如果你要施工就讓你很難看」；98年10月29日下午
    4 時許以「如果施工的話，就讓你很難看」；98年12月11日
    施工時以「繼續施工要讓你難看」98年12月12日調解時以「
    如果找人施工，就要帶人去那裡泡茶，灰塵如果掉到茶裡面
    就讓你好看」等語恐嚇原告黃福仁云云；被告方春生抗辯其
    從未向原告黃福仁說過上開言詞等語。原告黃福仁上開主張
    為被告方春生所否認，原告黃福仁應就其請求之基礎事實負
    舉證之責，經查：
  (1)原告黃福仁前告訴被告方春生恐嚇，經高雄地檢署98年偵字
    第34513 號受理在案，原告黃福仁於上開偵查案件證述：「
    98年10月10日、98年10月15日下午3 時許、98年10月29日下
    午4 時，遭被告方春生恐嚇時，僅有我與被告方春生，沒有
    其他人在場」( 偵查卷第22頁) ，是以被告方春生於98年10
    月10日、15日、29日上開言語恐嚇原告黃福仁，僅有原告黃
    福仁單方指述，無其他佐證供參，難認被告方春生於98年10
    月10日、15日、29日有以上開言語恐嚇原告黃福仁，原告黃
    福仁此部分之主張，不足採信。
  (2)本院勘驗98年12月11日施工時錄影光碟，未見被告方春生有
    何恐嚇情事，已如前所述，證人鄭秋龍亦表示不知道被告方
    春生有無跟原告黃福仁說什麼，自難認被告方春生於98年12
    月11日施工時有何恐嚇原告黃福仁之情事，原告黃福仁此部
    分之主張，要屬無憑。
  (3)前開高雄地檢署98年偵字第34513 號案件證人陳錨星證稱：
    「在鄉公所調解委員會時，被告( 即本件被告方春生)與 告
    訴人( 即本件原告黃福仁) 談20分鐘還一直談不攏，被告的
    郭姓友人一氣之下，就對告訴人( 即本件原告黃福仁) 說如
    果你要施工，我會帶朋友來這裡泡茶，如果灰塵掉到茶裡，
    就會不好看，不是被告( 即本件被告方春生) 說的」等語(
    偵查卷第31頁) ，可見調解時向原告黃福仁說上開內容者並
    非被告方春生，原告黃福仁主張於98年12月12日調解時遭被
    告方春生以上開言語恐嚇云云，洵無可採。
  3.綜上所述，原告主張被告方春生於98年10月10日、15日、29
    日、同年12月11日施工時、12月12日調解時有以前開言語恐
    嚇原告黃福仁，均屬無據，原告黃福仁請求被告方春生賠償
    其非財產上之損害，不應准許。
六、從而，原告林素月依民法第767 條、第179 條請求被告林子
    鳳應返還系爭土地，並自98年11月12日起至返還系爭土地之
    日止，按月給付210 元、依民法第184 條、第185 條請求被
    告連帶給付120,000 元；原告黃福仁依民法第195 條請求被
    告方春生給付300,000 元，均無理由，應予駁回。原告假執
    行之聲請因訴之駁回而失所附麗，應併予駁回之。
七、據上論結，原告之訴無理由，依民事訴訟法第78條，判決如
    主文。
中    華    民    國    100   年    11    月    3     日
                  民事第二庭審判長法  官  朱玲瑤
                                  法  官  陳宛榆
                                  法  官  楊詠惠
以上正本係照原本作成。
如對本判決上訴，須於判決送達後20日內向本院提出上訴狀。如
委任律師提起上訴者，應一併繳納上訴審裁判費。
中    華    民    國    100   年    11    月    3     日
                                  書記官  吳良美